【裁判字號】    98,上訴,1009
【裁判日期】    980330
【裁判案由】    毒品危害防制條例
【裁判全文】
臺灣高等法院刑事判決                98年度上訴字第1009號
上  訴  人
即  被  告  甲○○
上列上訴人因違反毒品危害防制條例案件，不服臺灣臺北地方法
院97年度訴字第2408號中華民國98年1月22日第一審判決（起訴
案號：臺灣臺北地方法院檢察署97年度撤緩偵字第203號），提
起上訴，本院判決如下：
    主  文
上訴駁回。
    理  由
一、按不服地方法院之第一審判決而上訴者，應向管轄第二審之
    高等法院為之；上訴書狀應敘述具體理由；第二審法院認為
    上訴書狀未敘述理由或上訴有第362條前段情形， 應以判決
    駁回之，刑事訴訟法第361條第1、2項、第367條前段明文規
    定。而所謂上訴之具體理由，必係依卷內既有訴訟資料或提
    出新事證，指摘或表明第一審判決有何採證認事、用法或量
    刑等足以影響判決本旨之不當或違法，而構成應予撤銷之具
    體事由，始足當之；倘僅泛言原判決認定事實錯誤、違背法
    令、量刑失之過重或輕縱，而未依上揭意旨指出具體事由，
    或形式上雖已指出具體事由，然該事由縱使屬實，亦不足以
    認為原判決有何不當或違法者，皆難謂係具體事由，俾與第
    二審上訴制度在請求第二審法院撤銷、變更第一審不當或違
    法之判決，以實現個案救濟及節制濫行上訴之立法目的相契
    合。是倘上訴人之上訴書狀雖敘述上訴理由，惟並未具體敘
    述第一審判決有何不當或違法情形，即與未敘述具體理由無
    異，所為上訴，自非適法。
二、經查：原判決認上訴人即被告甲○○於96年12月16日，在臺
    北市○○路某處，施用第一級毒品海洛因1次，因而論處被
    告施用第一級毒品之罪刑（累犯），係依被告於原審審理時
    之自白、臺灣尖端先進生技醫藥股份有限公司96年12月28日
    濫用藥物檢驗報告及扣案第一級毒品海洛因1包而為論斷。
    已詳敘所憑證據與認定之理由，經核原判決之採證並無違反
    經驗及論理等證據法則，其依所確認之事實而為法律之適用
    ，亦無違誤。且係在適法範圍內行使裁量權，亦核無量刑違
    法或不當之情事。上訴人不服原審判決，提起上訴。其上訴
    理由略以：本案遭撤銷緩起訴判處罪刑，係伊自費在醫院服
    用美沙冬替代療法期間，而於97年8月間因向觀護人報到採
    尿送驗結果呈現陽性反應，惟此部分罪刑目前仍上訴中，尚
    未確定，本案如先判決，依檢察機關辦理毒品危害防制條例
    案件應行注意事項（下稱應行注意事項）第20條第2項但書
    、同法第23條之規定，有違審判程序云云。就原判決認定事
    實及量刑等事項，有何不當或違法之處，並未具體指摘，且
    依毒品危害防制條例第21條規定，限於在犯罪未發覺前，自
    動向行政院衛生署指定之醫療機構請求治療，而於治療中經
    查獲之被告，始可由檢察官為不起訴之處分；又依應行注意
    事項第23條規定，符合上開條文但書規定，以自首或經停止
    戒治並付保護管束者，始有其適用，本案被告上開犯行，係
    經查獲後，檢察官偵查結果所為處分，核與上開規定不符。
    況上開應行注意事項並規定須經判刑，應聲請法院裁定撤銷
    保護管束，被告顯係對於上開應行注意事項所有誤解。次按
    刑法於94年2月2日修正公布，刪除第56條所定之連續犯規定
    ，自95年7月1日起施行。而基於概括犯意連續多次施用毒品
    之行為，於刑法修正刪除連續犯規定之前，均依連續犯論以
    一罪。此次刑法第56條修正理由之說明謂：「對繼續犯同一
    罪名之罪者，均適用連續犯之規定論處，不無鼓勵犯罪之嫌
    ，亦使國家刑罰權之行使發生不合理之現象」、「基於連續
    犯原為數罪之本質及刑罰公平原則之考量，爰刪除有關連續
    犯之規定」等語，即係將本應各自獨立評價之數罪，回歸本
    來就應賦予複數法律效果之原貌。而施用毒品之犯行，每一
    個滿足該次施用毒品之行為，在時空上既可明顯區隔，自係
    各自獨立之施行毒品行為，是各次施用毒品之行為，應係各
    自獨立，尚難認係出於單一行為決意之數次舉動；換言之，
    施用毒品之行為與評價一罪之概念有別。故刑法修正施行後
    多次施用毒品之犯行，應係一罪一罰。經查，被告所犯本案
    係於96年12月16日非法施用第一級毒品，經檢察官為緩起訴
    處分，嗣於緩起訴期間之97年8月間非法施用毒品，而遭檢
    察官以被告於緩起訴期間內故意犯有期徒刑以上刑，並已提
    起公訴，而撤銷本案緩起訴處分，則二者之犯罪時間已有明
    顯之區隔，客觀上即不能認為符合一個反覆、延續性之行為
    觀念，不具集合犯或接續犯之關係，而應分別論斷處罰，被
    告辯稱應以集合犯處斷云云，即屬無據。另本案係起訴被告
    上開於96年12月16日施用第一級毒品海洛因犯行，與被告於
    97年8月間之施用毒品犯行既不具一罪關係，自不受該97年8
    月間施用毒品犯行之他案所拘束或影響，故該案是否業已判
    決，核與本案無涉。且被告上訴意旨所陳其於97年8月間係
    接受美沙冬替代療法期間云云，縱或屬實，亦不足以認定原
    判決有何不當或違法之處，是被告前揭上訴理由，尚難謂其
    實質上已符合具體理由之要件，揆諸首揭規定，其上訴自屬
    不合法律上之程式，爰不經言詞辯論，逕予駁回其上訴。
三、據上論斷，應依刑事訴訟法第367條前段、第372條，判決如
    主文。
中    華    民    國    98    年    3     月    30    日
                  刑事第二十二庭審判長法  官  何菁莪
                                      法  官  江振義
                                      法  官  李麗珠
以上正本證明與原本無異。
如不服本判決，應於收受送達後10日內向本院提出上訴書狀，其
未敘述上訴之理由者並得於提起上訴後10日內向本院補提理由書
（均須按他造當事人之人數附繕本）「切勿逕送上級法院」。
                                      書記官  陳禹任
中    華    民    國    98    年    4     月     1    日


司法院資訊處製作；財團法人民間司法改革基金會備份。
